臺灣新竹地方法院刑事判決
111年度易字第73號
公  訴  人  臺灣新竹地方檢察署檢察官
被      告  郭紹偉


上列被告因詐欺案件，經檢察官提起公訴（110年度偵字第3485
號），本院判決如下：
    主  文
甲○○犯詐欺取財罪，處有期徒刑貳月，如易科罰金，以新臺幣壹
仟元折算壹日。
    事  實
一、甲○○與陳○晴（民國92年8月生，年籍資料詳卷）因網路遊戲
    結識，其得知陳○晴之IPHONE XR手機（下稱本案手機，價值
    約新臺幣【下同】8,000元）損壞欲維修，竟意圖為自己不
    法之所有，基於詐欺取財之犯意，於109年間某不詳時間，
    在不詳地點，以通訊軟體LINE暱稱「W」向陳○晴訛稱：可以
    便宜價格維修手機云云，使陳○晴陷於錯誤，而於109年12月
    1日11時3分許（起訴書誤載為109年11月30日，應予更正）
    ，在統一超商金星門市以宅急便寄送本案手機包裹至甲○○位
    於新竹縣○○鎮○○街000巷0弄00號之住處，並於109年12月1日
    11時2分許、20時51分許，分別以LINE PAY匯款500元、2,50
    0元至甲○○所有之中國信託商業銀行帳號000000000000號帳
    戶（下稱中國信託帳戶）以支付維修費用，嗣甲○○復接續前
    開詐欺取財之犯意，以通訊軟體LINE向陳○晴訛稱：經友人
    看過手機尚須更換相機鏡頭、固定架及背殼云云，使陳○晴
    陷於錯誤，於109年12月2日17時17分許，匯款1,900元至甲○
    ○所有之中華郵政股份有限公司00000000000000號帳戶（起
    訴書誤載為00000000000000號，應予更正，並下稱郵局帳戶
    ），然甲○○收受本案手機後復將該手機售予他人。
二、案經陳○晴訴由新北市政府警察局淡水分局報告臺灣新竹地
    方檢察署檢察官偵查起訴。
    理  由
壹、程序部分：
    按被告以外之人於審判外之言詞或書面陳述，除法律有規定
    者外，不得作為證據。被告以外之人於審判外之陳述，經當
    事人於審判程序同意作為證據，法院審酌該言詞陳述或書面
    陳述作成時之情況，認為適當者，亦得為證據。當事人、代
    理人或辯護人於法院調查證據時，知有第159 條第1 項不得
    為證據之情形，而未於言詞辯論終結前聲明異議者，視為有
    前項之同意。刑事訴訟法第159 條第1 項、第159 條之5 分
    別定有明文。經查，本判決所引用被告甲○○以外之人於審判
    外之陳述之部分供述證據，檢察官、被告於準備程序均表示
    同意有證據能力（本院卷第54頁），且檢察官、被告就本案
    所引用之各該證據方法，均未於言詞辯論終結前聲明異議，
    本院復審酌上開供述證據作成時，並無違法或不當之情況；
    另其餘所依憑判斷之非供述證據，亦無證據證明係違反法定
    程序所取得，且無其他不得作為證據之情形；此外，上開各
    該供述證據及非供述證據，又均無證明力明顯過低之情形，
    復均經本院於審判程序依法進行調查，並予以當事人辯論，
    被告之訴訟防禦權，已受保障，因認上開供述證據及非供述
    證據等證據方法，均適當得為證據，而應認均有證據能力。
貳、實體事項：
一、本院認定犯罪事實所憑證據及認定之理由：　
　　訊據被告固坦承有收到本案手機，且其中國信託帳戶、郵局
    帳戶亦有收到事實欄所載之款項，惟矢口否認有何詐欺犯行
    ，辯稱：我不認識告訴人陳○晴，我當時是在遊戲平台上買
    手機，並以遊戲點數支付給對方，但對方寄給我有破損的本
    案手機，我要求對方賠償，對方才會匯款到我中國信託帳戶
    、郵局帳戶，我認為我也是受騙云云（本院卷第53頁、第12
    3頁）。經查：
　㈠告訴人確實有於109年12月1日在統一超商金星門市以宅急便
    寄送本案手機至被告位於新竹縣○○鎮○○街000巷0弄00號之住
    處，並由被告收取本案手機；告訴人並於109年12月1日11時
    2分許、20時51分許，分別以LINE PAY匯款500元、2,500元
    至中國信託帳戶，復於109年12月2日17時17分許，匯款1,90
    0元至郵局帳戶等情，業據證人即告訴人於警詢及偵查中、
    證人即告訴代理人謝游於警詢中證述詳實（3485號偵卷第3
    頁至第4頁、第64頁至第65頁、第186頁至第187頁），並有
    宅急便顧客收執聯及交易明細、中國信託商業銀行股份有限
    公司110年12月2日中信銀字第110224839325400號函及其附
    交易明細、中華郵政股份有限公司客戶歷史交易清單各1份
    在卷可查（3485號偵卷第8頁、第202頁至第206頁、第207頁
    至第208頁），且為被告所不爭執（本院卷第55頁），是此
    部分事實堪認屬實。
　㈡被告雖否認上開詐欺告訴人之行為係其所為，惟查，據證人
    即告訴代理人謝游於警詢中證稱：告訴人之本案手機破損，
    經名叫「甲○○」之人表示有辦法找到便宜的維修管道，告訴
    人遂依指示將本案手機以黑貓宅急便寄給名叫「甲○○」、手
    機門號「0000000000」、收件地址「新竹縣○○鎮○○街000巷0
    弄00號」之人等語（3485號偵卷第3頁），並有通訊軟體LIN
    E截圖1張在卷可佐（3485號偵卷第9頁），再細譯卷附之宅
    急便顧客收執聯及交易明細（3485號偵卷第8頁），本案手
    機包裹寄送單之收件人為被告之姓名「甲○○」，所載之手機
    門號「0000000000」為被告所使用之門號、收件地址「新竹
    縣○○鎮○○街000巷0弄00號」為被告之戶籍址等情，經本院人
    別訊問時為被告所自承（本院卷第51頁）；又告訴人經指示
    將本案手機寄送予被告收受後，復陸續匯款共計4,900元至
    被告之中國信託帳戶、郵局帳戶等節，經本院認定如上，足
    徵告訴人受詐欺後，確係經指示將本案手機寄送予被告、復
    經指示匯款計4,900元至被告之中國信託、郵局帳戶。衡之
    常情，若係被告以外之人所為，其於詐欺告訴人時，殊難想
    像會知悉並留存被告使用之手機、居住地址、甚至係被告所
    使用之金融帳戶。況被告不爭執有領取告訴人所寄送之本案
    手機，告訴人受詐欺計4,900元亦係匯款至被告之金融帳戶
    內等事實（本院卷第55頁），足證告訴人受詐欺之損失均歸
    被告所有，是綜合比對、印證前揭告訴人遭受詐欺而寄送之
    本案手機包裹，收件資料既係填載被告之個人資料，且經被
    告所領取之客觀情狀，衡以一般客觀常理判斷，如並非是被
    告向告訴人詐欺後，再指示告訴人將本案手機寄送至被告之
    戶籍地，並經由被告收取，又要求告訴人匯款至被告之金融
    帳戶內，實無可能發生除被告以外之不詳人士詐欺告訴人而
    自招刑責，卻刻意將其詐欺所獲之物品寄送至被告之戶籍地
    ，經被告收取本案手機，復指示告訴人匯款金錢至被告之金
    融帳戶內，反使被告平白受益之不合理現象；蓋此等僅益他
    人而損己之超乎常理行為，要與一般客觀常理有悖甚明。
　㈢至被告雖以前詞置辯，然除了無從查悉被告所稱遊戲平台上
    出賣手機之人究竟是何人、遊戲點數支付紀錄是否存在外，
    並觀告訴人提出之通訊軟體LINE截圖1張（3485號偵卷第9頁
    ），以通訊軟體LINE詐欺告訴人者，將被告之姓名「甲○○」
    、戶籍址「新竹縣○○鎮○○街000巷0弄00號」均提供予告訴人
    外，另將被告使用之手機門號「0000000000」一併提供予告
    訴人，實難以想像被告以外之不詳人士，同時對被告及告訴
    人為三方詐欺行為時，復將被告之基本資料、聯絡資訊提供
    予告訴人，使被告及告訴人可自行聯繫彼此對質，而陷自身
    於刑罰風險之中；另據上開通訊軟體LINE對話紀錄所示，詐
    欺告訴人者，將被告上開聯絡資訊傳送予告訴人後，又稱「
    我怕我不在家收不到」等語（3485號偵卷第9頁），顯然係
    透露其有實質居住在被告之戶籍址「新竹縣○○鎮○○街000巷0
    弄00號」，衡諸常理，若係被告以外之不詳人士向告訴人詐
    欺，其何以需擔憂被告無法收受告訴人寄送之本案手機包裹
    ？在在足徵確實係被告向告訴人為本案詐欺之犯行，是被告
    所辯顯為卸責之詞。
　㈣被告雖另辯稱：通訊軟體LINE需要綁定手機門號，從我的通
    訊軟體LINE個人資料即可查知，並非係我向告訴人詐欺云云
    （本院卷第54頁），並以其通訊軟體LINE個人資料截圖1張
    （本院卷第85頁）為其依據，惟縱使被告提出之通訊軟體LI
    NE帳號與詐欺告訴人者使用之通訊軟體LINE帳號不同等情，
    即使屬實，依一般社會生活之通常經驗，現今行動電話甚為
    普及，申請行動電話門號並無任何特殊之限制，一人擁有多
    支手機門號得以申設不同通訊軟體LINE帳號，亦非罕事，是
    被告上開所辯，自不足以作為有利被告之依憑。
　㈤綜上所述，被告所辯，無非事後圖卸之詞，要難採信。本案
    被告為上開詐欺犯行，事證明確，洵堪認定，應予依法論科
    。
　㈥至被告聲請調閱與告訴人對話之通訊軟體LINE帳號個人資料
    ，擬比對其提出之通訊軟體LINE個人資料截圖1張（本院卷
    第85頁）是否為相同帳號，惟一人本即可擁有多支門號以申
    辦數通訊軟體LINE帳號乙節，業經本院說明如上，除無調查
    之必要外，本案事證實已臻明確，是爰不予調查，附此敘明
    。
二、論罪科刑： 　　　　
　㈠核被告所為，係犯刑法第339條第1項之詐欺取財罪。　
　㈡按數行為於同時同地或密切接近之時地實施，侵害同一之法
    益，各行為之獨立性極為薄弱，依一般社會健全觀念，在時
    間差距上，難以強行分開，在刑法評價上，以視為數個舉動
    之接續施行，合為包括之一行為予以評價，較為合理，屬接
    續犯，為包括之一罪（最高法院86年台上字第3295號判決意
    旨參照）。查被告本案所為，係先後以事實欄所載之說詞，
    向告訴人詐取本案手機及共計4,900元之款項，係於密切時
    間向同一告訴人為之，各行為間之獨立性極為薄弱，主觀上
    亦是基於單一之犯意，應論以該次詐欺取財罪之接續犯一罪
    。
　㈢查告訴人於本件案發時，係12歲以上未滿18歲之少年等情，
    經告訴人於偵查中自承在卷（3485號偵卷第64頁），然被告
    於本院審理時供稱其不認識告訴人等語（本院卷第120頁）
    ，亦無積極證據證明被告涉犯本案詐欺犯行時知悉告訴人係
    未滿18歲之人，因認被告未有故意對未成年人犯罪之犯意，
    爰毋庸依兒童及少年福利與權益保障法第112條第1項之規定
    加重其刑，併此敘明。
　㈣爰審酌被告非無工作能力賺取所需，然仍不知守法慎行正道
    取財，卻向告訴人詐取手機及金錢，其濫用告訴人對被告之
    信賴，侵害告訴人財產法益，所為殊值非難，況被告犯後始
    終否認犯行，雖有與告訴人達成和解，惟事後卻以此要求告
    訴人向本院陳稱本案為誤會所致，以利自己爭取無罪等情，
    有告訴人提出之對話紀錄1份在卷可查（本院卷第59頁至第8
    3頁），難認被告有實質正視其所作所為，足徵被告犯後態
    度實屬不佳，並兼衡被告高中肄業之智識程度，現從事人力
    派遣之鐵工工作，未婚無子女，目前與阿嬤、叔叔及其子女
    同住，家中經濟狀況不佳等一切情狀（本院卷第124頁），
    量處如主文所示之刑，並諭知易科罰金之折算標準。
三、沒收：
　　按犯罪所得，屬於犯罪行為人者，沒收之；犯罪所得已實際
    合法發還被害人者，不予宣告沒收或追徵，刑法第38條之1 
    第1項、第5項定有明文。查被告因本件犯行向告訴人詐得之
    本案手機及4,900元，雖為被告犯本件詐欺取財罪之犯罪所
    得，惟被告業與告訴人達成和解，並賠償完畢等情，有111
    年度附民移調字第32號調解筆錄1份在卷可查（本院卷第43
    頁、第53頁），爰依前開規定不予宣告沒收或追徵。
據上論斷，應依刑事訴訟法第299 條第1 項前段，判決如主文。
本案經檢察官張瑞玲提起公訴，檢察官劉正祥到庭執行職務。
中　　華　　民　　國　　111 　年　　5 　　月　　25　　日
                  刑事第二庭審判長法　官  楊數盈
                                  法　官  江宜穎
                                  法　官  崔恩寧
以上正本證明與原本無異。
如不服本判決應於收受本判決後20日內向本院提出上訴書狀，上
訴書狀應敘述具體理由。上訴書狀未敘述上訴理由者，應於上訴
期間屆滿後20日內補提理由書狀於本院(均須按他造當事人之人
數附繕本 )「切勿逕送上級法院」。 
中　　華　　民　　國　　111 　年　　5 　　月　　25　　日
                                  書記官  莊琬婷

附錄本院論罪科刑法條：
中華民國刑法第339條
意圖為自己或第三人不法之所有，以詐術使人將本人或第三人之
物交付者，處5年以下有期徒刑、拘役或科或併科50萬元以下罰
金。